【裁判字號】    90,訴,145
【裁判日期】    901030
【裁判案由】    違反藥事法
【裁判全文】
臺灣士林地方法院刑事判決                            九十年度訴字第一四五號
    公  訴  人  臺灣士林地方法院檢察署檢察官
    被      告  丙○○
    選任辯護人  周武榮
                黃金洙
右列被告因違反藥事法案件，經檢察官提起公訴（八十八年度偵字第一二二一二號）
，本院判決如左：
    主      文
丙○○共同輸入禁藥，處有期徒刑捌月。緩刑伍年。
    事      實
一、丙○○係台北市○○區○○路三段九十九巷十弄一號康寧藥師保險藥局之藥師，
    明知友人甲○○（經台灣高等法院以八十九年度上訴字第三０八二號判處有期徒
    刑一年，尚未確定）、甲○○之妻乙○○（因同時輸入另批禁藥，業經台北地方
    法院以八十八年度訴字第一五八二號判處有期徒刑六月，緩刑二年確定）及乙○○之姊林貞君（未據起訴）欲自泰國輸入之藍白色膠囊減肥藥（俗稱「泰國減肥
    藥」），內含ＰＨＥＮＴＥＲＭＩＮＥ之安非他命類，係經行政院衛生署公告禁
    止輸入之禁藥，竟於民國八十八年六月間，與甲○○、乙○○及林貞君共同基於
    輸入禁藥之犯意聯絡，由林貞君在泰國採買藍白色膠囊減肥藥後，於八十八年六
    月二十一日以「ＭＳ．ＳＨＡＵ，ＭＡＹ－ＨＥＮ」（即丙○○）為收件人，台
    北市○○區○○路三段九十九巷十弄一號為收件地址，自泰國寄送申報貨名為皮
    革之快捷郵包，並將含禁藥成份之藍白色膠囊六百八十粒及其他藥物白色糖衣錠
    六百八十粒、藍色糖衣錠一千三百八十粒、藍色圓形錠一千二百四十粒、紫色圓
    形錠六百八十粒包藏於皮革內。嗣經財政部台北關稅局台北郵局支局會同台灣北
    區郵政管理局郵件投遞中心查獲扣押該批藥物，移送行政院衛生署藥物食品檢驗
    局檢驗出藍白色膠囊含禁藥成份，始查知上情。
二、案經財政部台北關稅局台北郵局支局移送台灣士林地方法院檢察署檢察官偵查起
    訴。
    理      由
一、訊據被告丙○○矢口否認右揭犯行，辯稱：友人甲○○妻乙○○之胞姐林貞君居
    住於泰國，告知甲○○夫婦泰國減肥藥效果極佳，甲○○遂打電話予伊，請伊看
    藥能不能吃，伊稱要有藥名及處方箋。一、二個禮拜後，甲○○電稱要寄藥品及
    處方箋給伊看，之後伊即接到郵局的通知單。伊從未見過藥品，只看到一張處方
    箋及申報單，伊並不知甲○○寄來的藥品含有禁藥成份云云。經查：
  （一）、台北關稅局台北郵局支局會同台灣北區郵政管理局郵件投遞中心於八十八
          年六月十六日查獲由泰國寄來，收件人為ＭＲ．ＬＥＥ（即甲○○）、申
          報貨名為Ｌｅａｔｈｅｒ、申報單號碼為ＥＺ000000000ＴＨ之
          快捷郵包內有皮革一塊及藥物一批（即藍白色膠囊六百八十粒、藍色圓形
          錠六百八十粒、白色糖衣錠六百八十粒、藍色糖衣錠一千三百八十粒、紫
          色圓形錠六百八十粒。復於同年月二十一日查獲由泰國同址寄來１、收件
          人為ＭＳ．ＳＨＡＵ，ＭＡＹ－ＨＥＮ（即被告）、台北市○○區○○路
          三段九十九巷十弄一號為收件地址、申報貨名為Ｌｅａｔｈｅｒ、申報單
          號碼為ＥＺ000000000ＴＨ之快捷郵包內有皮革一塊夾藏藥物一
          批（即藍白色膠囊六百八十粒、白色糖衣錠六百八十粒、藍色糖衣錠一千
          三百八十粒、藍色圓形錠一千二百四十粒、紫色圓形錠六百八十粒）。２
          、收件人為ＭＲ．ＬＥＥ（即甲○○）、申報貨名為Ｌｅａｔｈｅｒ、申
          報單號碼為ＥＺ000000000ＴＨ之快捷郵包內有皮革一塊夾藏藥
          物一批（即藍白色膠囊五百四十粒、藍色糖衣錠一千一百粒、藍色圓形錠
          五百四十粒、白色糖衣錠五百四十粒、紫色圓形錠五百四十粒。３、收件
          人為乙○○、申報貨名為Ｌｅａｔｈｅｒ之快捷郵包內有皮革一塊夾藏藥
          物一批（即藍白色膠囊七百二十粒及其他藥丸計二千八百八十粒），有台
          北關稅局扣押貨物、運輸工具收據及搜索筆錄及發遞單（包裹申報單）影
          本各在卷可稽。
  （二）、前揭藍白色膠囊經行政院衛生署藥物食品檢驗局檢驗結果，檢出ＰＨＥＮ
          ＴＥＲＭＩＮＥ成分，該成分為安非他命類藥品，業經衛生署以六十九年
          十二月八日衛署藥字第三０一一二四號公告為禁止使用之藥品，屬藥事法
          第二十二條第一款之禁藥等情，有行政院衛生署八十八年八月二十日衛署
          藥字第八八０五五七六三號（見台灣台北地方法院檢察署八十八年偵字第
          二四六九一號影卷第四頁）、八十八年八月十九日衛署藥字第八八０五五
          七二五號（見台灣台北地方法院檢察署八十八年偵字第二四五二八號卷第
          四頁）、八十八年八月十九日衛署藥字第八八０五五七二六號（見台灣台
          北地方法院檢署八十八年偵字第二四六八八號影卷第四頁）、八十八年八
          月廿四日衛署藥字第八八０五五八四七號函（見台灣台北地方法院八十八
          年度訴字第一五八二號判決影本）及行政院衛生署藥物食品檢驗局八十八
          年八月十六日藥檢壹字第八八一一六四五號（見台灣台北地方法院檢察署
          八十八年偵字第二四六九一號影卷第七頁）、八十八年八月十三日藥檢壹
          字第八八一一六三六號（見台灣台北地方法院檢察署八十八年偵字第二四
          五二八號卷第七頁）、八十八年八月十三日藥檢壹字第八八一一六三八號
          （見台灣台北地方法院檢察署八十八年偵字第二四六八八號影卷第七頁）
          、八十八年八月十八日藥檢壹字第八八一一六四四號（見台灣台北地方法
          院八十八年度訴字第一五八二號判決影本）檢驗成績書影本各一紙在卷可
          憑。
  （三）、林貞君於台灣台北地方法院八十九年度訴字第三五六號案件審理時固證稱
          ：乙○○打電話給伊，叫伊寄藥給丙○○看成份，伊交待辦公室小姐把一
          份藥寄到甲○○辦公室，一份藥寄給丙○○，只要寄一個療程，可是小姐
          搞錯了，以為幾個療程是一份。這藥是泰國一位醫生所開出，伊當時有向
          醫生要一個成份表云云（見台灣台北地方法院八十九年度訴字第三五六號
          影卷八十九年六月十九日訊問筆錄第五十五頁）。乙○○於台灣台北地方
          法院八十九年度訴字第三五六號案件審理時亦證稱：「我有聽我姊姊講這
          些減肥藥，但沒叫她寄，是我姊姊說這些藥效果很好，第一次有問我要不
          要寄，我有說好‧‧‧第一次是以皮革名義申報，以『甲○○』的名義，
          因為我姊姊平常就有寄皮革目錄予我先生，所以就順便寄過來，但那次沒
          有收到，我沒和我先生講，我只講說我姊姊有在吃減肥藥，我先生說藥不
          要亂吃，我先生拿蕭藥師的名片予我，我叫我姊寄一份藥及處方簽予蕭美
          惠看，我姊同時寄予丙○○及我先生，後來同樣被海關查獲」等語（見右
          揭影卷八十九年三月二十七日訊問筆錄第二十一頁）。甲○○到院復證稱
          ：伊請被告看一下處方箋，被告說沒有問題，要幫伊看，伊並未提到藥品
          之成份，只知道是泰國一家大醫院所開之減肥藥。其後伊即拿被告之名片
          ，叫乙○○將資料寄給被告。乙○○原交待林貞君寄一份處方箋跟一份樣
          品給被告，因為乙○○與林貞君聯繫作業有誤，才將多份藥品寄給被告云
          云（見本院九十年十月十六日審理筆錄）。惟查，「本法所稱禁藥，係指
          藥品有左列各款情形之一者：一、經中央衛生主管機關明令公告禁止輸人
          之毒害藥品。．．．」，「輸入藥品，應將其成分、規格、性能製法之要
          旨，檢驗規格與方法及有關資料或證件，連同標籤、仿單及樣品，並繳納
          證書費、查驗費申請中央衛生主管機關查驗登記，經核准發給藥品許可證
          後，始得輸入。」，藥事法第二十二條、第三十九條第一項分別定有明文
          ，此項法律規定業經公佈施行經年，被告等人自不得諉為不知。又甲○○
          苟真僅係委請被告看一下藥品之成份，林貞君焉有可能一次寄送藍白色膠
          囊六百八十粒、白色糖衣錠六百八十粒、藍色糖衣錠一千三百八十粒、藍
          色圓形錠一千二百四十粒、紫色圓形錠六百八十粒給被告。且林貞君分四
          次寄送回台之藥丸數量大抵均不一致，且於八十八年六月二十一日同一日
          竟分別以甲○○、乙○○、被告為收件人先後寄達幾近萬粒之藥丸回台，
          顯非一時作業錯誤所能解釋。再者，被告等人不循合法途徑輸入藥品，竟
          由林貞君自泰國寄送申報貨名為皮革之快捷郵包，並將藥品包藏於皮革內
          ，顯然有意規避主管機關之稽查，被告等人應有禁藥之認識。且按諸常理
          ，林貞君既已取得泰國醫院出具之處方，其在郵寄藥品前理會將處方內容
          告知在台之被告等人，而該處方已明載藥品成分含有「ＰＨＥＮＴＥＲＭ
          ＩＮＥ」，有處方箋影本在卷可考，依被告之專業知識，絕無可能不知該
          「泰國減肥藥」含有禁藥成份。
  （四）、乙○○業因同時輸入另批禁藥，經台灣台北地方法院以八十八年度訴字第
          一五八二號判處有期徒刑六月，緩刑二年確定。甲○○亦因輸入上述禁藥
          ，經台灣高等法院以八十九年度上訴字第三０八二號判處有期徒刑一年，
          有台灣台北地方法院及台灣高等法院刑事判決影本各在卷可考。
  （五）、被告雖有參與林貞君於八十八年六月二十一日自泰國輸入含禁藥成份之藍
          白色膠囊六百八十粒之犯行。惟尚乏積極證據，足以證明其同時亦參與林
          貞君於八十八年六月十六日及八十八年六月二十一日輸入另三批禁藥之犯
          行，併予敘明。
    綜上所述，被告所辯要屬畏罪卸責之詞，不足採信。本件事證明確，被告犯行堪
    以認定。
三、核被告所為，係犯藥事法第八十二條第一項之輸入禁藥罪。又被告與甲○○、乙○○、林貞君等人，彼此間有犯意之聯絡及行為分擔，皆為共同正犯。爰審酌被
    告身為藥師，竟罔視政府禁令，輸入禁藥，影響政府機關對於藥物管理及國民健
    康之維護，及其輸入禁藥之數目，犯罪後之態度等一切情狀，量處如主文所示之
    刑。又被告前未曾受有期徒刑以上刑之宣告，有台灣高等法院被告全國前案紀錄
    表在卷可按，其因一時失慮，致罹刑典，經此刑之宣告後，應知警惕而無再犯之
    虞，本院因認暫不執行其刑為當，併予以宣告緩刑五年，用啟自新。至被告輸入
    之含禁藥成份之藍白色膠囊共計六百八十粒，業經財政部台北關稅局台北郵局支
    局予以沒入處分在案，有財政部台北關稅局台北郵局支局查獲違反藥事法案件移
    送書附卷可稽，參照院字第二八三二號解釋意旨，自無庸更為沒收之諭知。
據上論斷，應依刑事訴訟法第二百九十九條第一項前段，藥事法第八十二條第一項，
刑法第十一條前段、第二十八條、第七十四條第一款，判決如主文。
本案經檢察官陳文哲到庭執行職務。
中      華      民      國      九十      年      十      月    三十    日
                                    臺灣士林地方法院刑事第二庭
                                        法  官  楊  智  勝
右正本證明與原本無異。
如不服本判決，應於判決送達後十日內，向本院提出上訴狀。
                                        書記官  曾  韻  蒔
中      華      民      國      九十      年     十一     月     五     日


司法院資訊處製作；財團法人民間司法改革基金會備份。
